臺灣臺北地方法院刑事判決　　　　　　　100年度訴字第242號
公　訴　人　臺灣臺北地方法院檢察署檢察官
被　　　告　邱信樺
上列被告因搶奪等案件，經檢察官提起公訴（100年度偵字第793
號），本院判決如下：
    主  文
邱信樺意圖為自己不法之所有，以詐術使人將本人之物交付，累
犯，處有期徒刑參月，如易科罰金，以新臺幣壹仟元折算壹日。
被訴搶奪部分無罪。
    事  實
一、邱信樺前因違反毒品危害防制條例案件，經臺灣板橋地方法
    院以89年度訴字第199號判處有期徒刑7月，由臺灣高等法院
    及最高法院分別以89年度上訴字第3277號判決、90年度臺上
    字第2387號判決上訴駁回而確定。復因施用毒品案件，經臺
    灣板橋地方法院以92年度易緝字第133號判處有期徒刑5月確
    定；又因竊盜案件，經臺灣板橋地方法院以92年度簡字第34
    84號判處有期徒刑4月確定；上開有期徒刑5月、4月，嗣經
    臺灣板橋地方法院以93年度聲字第105號裁定應執行有期徒
    刑8月確定，並於上開有期徒刑7月之後接續執行，於民國94
    年4月8日縮刑期滿執行完畢。詎猶不知悔改，竟意圖為自己
    不法之所有，於98年7月1日下午4時許，上網瀏覽得知張哲
    元在雅虎奇摩拍賣網站上刊登販售SHARP廠牌、SH03A型行動
    電話1支（價值約新臺幣1萬1,000元）之訊息，即以不詳方
    法取得行動電話門號0000000000號電話撥打電話予張哲元，
    佯稱：欲見面購買該行動電話云云，使張哲元陷於錯誤，遂
    應允見面交貨。嗣於同日晚上7時許，丁豪輝（業經判決無
    罪確定）以其所承租車牌號碼6417－JＪ號自用小客車搭載
    邱信樺至臺北市大安區○○○路○段223巷5號前，與張哲元
    交易，經張哲元將該行動電話交付予邱信樺後，邱信樺佯裝
    將該行動電話放入隨身所攜帶之背包（實則將該行動電話藏
    在其衣服之袖子內），而將該背包交給張哲元，並向張哲元
    佯稱：要至丁豪輝所駕駛之上揭自用小客車拿取貨款云云，
    而詐得上述行動電話1支，隨即搭乘前開自用小客車離去，
    經張哲元發覺該行動電話未在邱信樺所交付之背包中，始知
    受騙。
二、案經張哲元訴由臺北市政府警察局大安分局報請臺灣臺北地
    方法院檢察署檢察官偵查起訴。
    理  由
壹、證據能力：
    按被告以外之人於審判外之言詞或書面陳述，除法律有規定
    者外，不得作為證據；又被告以外之人於審判外之陳述，雖
    不符合同法第159條之1至第159條之4之規定，但經當事人於
    審判程序同意作為證據，法院審酌該言詞陳述或書面陳述作
    成時之情況，認為適當者，亦得為證據；又當事人、代理人
    或辯護人於法院調查證據時，知有第159條第1項不得為證據
    之情形，而未於言詞辯論終結前聲明異議者，視為有前項之
    同意，刑事訴訟法第159條第1項及第159條之5分別定有明文
    。查本判決下列所引用之各項證據方法之證據能力，檢察官
    及被告邱信樺於本院準備程序及審判期日中均未予爭執，且
    迄至言詞辯論終結前亦未再聲明異議（見本院100年5月19日
    審判筆錄），本院審酌該等言詞及書面陳述作成時之情況，
    並無不宜作為證據之情事，依刑事訴訟法第159條之5之規定
    ，自得作為證據，合先敘明。
貳、實體部分：
一、有罪部分：
（一）前揭事實，業據被告邱信樺於偵查中及本院審理時坦承不
      諱，核與證人即告訴人張哲元於警詢、偵查中及本院審理
      時證述遭詐欺之情節大致相符，復有中華民國小客車租賃
      定型化契約影本1份在卷可稽（見偵字第24251號卷第13頁
      ），足認被告之任意性自白核與事實相符。綜上，本件事
      證明確，被告犯行堪予認定，應依法論科。
（二）核被告所為，係犯刑法第339條第1項之詐欺取財罪。又丁
      豪輝僅係單純駕車搭載被告前往上述地點及駕車搭載被告
      離開，對於被告之犯罪行為不知情等情，業據被告於丁豪
      輝所涉詐欺等案件（本院99年度訴字第649號）本院審理
      時陳明在卷（見蒞字卷所附本院99年9月29日審判筆錄第7
      至10頁），核與丁豪輝於該案偵查中及本院審理時所述相
      符（見偵緝字卷第15至16頁、第40頁、蒞字卷所附本院99
      年8月9日準備程序筆錄第2頁），且丁豪輝業經本院判決
      無罪，由臺灣高等法院以99年度上訴字第4129號判決上訴
      駁回確定，此有上開判決書各1份、丁豪輝之臺灣高等法
      院被告前案紀錄表1份在卷可稽，是公訴意旨認被告與丁
      豪輝就詐欺犯行，有犯意聯絡及行為分擔，應論共同正犯
      ，容有未洽，併此敘明。被告前有如事實欄所載之罪刑宣
      告及執行紀錄，有臺灣高等法院被告前案紀錄表1份在卷
      可參，其於有期徒刑執行完畢後，5年內故意再犯本件有
      期徒刑以上之罪，為累犯，應依刑法第47條第1項規定，
      加重其刑。爰審酌被告有上述前科，素行非佳，不思以正
      當方式獲取財物，行為實不值取，惟其所詐得財物金額不
      高，且犯罪後於本院審理時尚知坦承犯行，態度尚佳，並
      斟酌其犯罪動機、目的、手段等一切情狀，量處如主文所
      示之刑，並諭知易科罰金之折算標準。
二、無罪部分：
（一）公訴意旨略以：被告於前揭時、地詐得告訴人張哲元之行
      動電話1支後，經告訴人張哲元發覺受騙，乃追上前自被
      告處奪回該行動電話，詎被告見詐騙不成，竟意圖為自己
      不法之所有，基於搶奪之犯意，徒手搶回告訴人張哲元之
      行動電話，並由丁豪輝駕駛上開自用小客車接應被告逃離
      現場，因認被告涉犯刑法第325條第1項之搶奪罪嫌。
（二）按犯罪事實應依證據認定之，無證據不得認定犯罪事實；
      不能證明被告犯罪者，應諭知無罪之判決；刑事訴訟法第
      154條第2項、第301條第1項分別定有明文。是事實之認定
      ，應憑證據，如未能發現相當證據，或證據不足以證明，
      自不能以推測或擬制之方法，以為裁判之基礎；又認定犯
      罪事實所憑之證據，雖不以直接證據為限，間接證據亦包
      括在內，然而無論直接或間接證據，其為訴訟上之證明，
      須於通常一般之人不致有所懷疑，而得確信其為真實之程
      度者，始得據為有罪之認定；苟積極證據不足為不利於被
      告事實之認定時，即應為有利於被告之認定，更不必有何
      有利之證據（最高法院40年臺上字第86號、76年臺上字第
      4986號及30年上字第816號判例意旨參照）。而告訴人之
      告訴，係以使被告受刑事訴追為目的，是其陳述是否與事
      實相符，仍應調查其他證據以資審認（最高法院著有52年
      臺上字第1300號判例意旨參照）。
（三）公訴人認被告涉犯搶奪罪嫌，無非係以證人張哲元、丁豪
      輝之證述，及中華民國小客車租賃定型化契約影本1份在
      卷為其論據。
（四）訊據被告堅決否認有何搶奪犯行，辯稱：其假裝去提款，
      溜走後上丁豪輝的車，張哲元有拍車子一下，其叫丁豪輝
      快走因其跟人家吵架，就開車走了，右轉是忠孝東路明曜
      百貨（應為「微風二館」），其看張哲元在後面徒步追，
      想將手機還給他，就叫丁豪輝停車，下車後其把手機丟給
      張哲元，張哲元根本不聽其講話，其一直被他打，沒有回
      手搶奪手機，就趕快跑回車上，手機後來在哪裡，其也不
      知道等語。經查：
   1、證人張哲元對於其在臺北市大安區○○○路○段223巷前，
      察覺行動電話並未在被告交付之背包中時，究有無追上被
      告，自被告手中奪回該支行動電話一節，於警詢時原供稱
      ：「…對方看過之後表示要到車上拿錢，並將手機放進他
      所揹的包包裡，然後他將包包交給我請我等一下，隨後他
      就往北方向走去，走沒幾步就開使用跑的，並坐進一台停
      在路旁的黑色自小客，車輛隨即朝南離去，並於忠孝東路
      4段右轉朝西方駛離」云云（見偵字第24251號卷第4頁）
      ，對於其有在臺北市大安區○○○路○段223巷前自被告手
      中搶回行動電話後，又遭被告搶回之情，隻字未提。於丁
      豪輝所涉詐欺等案件偵查中始提及：「…可是我摸包包的
      時候發現手機沒有在包包內，所以我追上去，本來我有搶
      回手機，可是開車的那個人有開車過來，因為對方還沒有
      跑到車上就被我抓住，那個人就一直掙脫要上車。我有搶
      到手機，後來又被他搶回去，車上的人叫他快上車…駕駛
      座的人一邊慢慢開車，一邊叫我放手」云云（見偵字第27
      99號卷第35頁）。嗣於丁豪輝所涉詐欺等案件本院審理時
      ，時而證稱：「在223巷那邊我記得我是要去抓邱信樺，
      但是我不太記得有無抓到…」云云（見蒞字卷所附本院99
      年9月29日審判筆錄第4頁）。時而證稱：其在偵查中上開
      所證情節，係在臺北市大安區○○○路○段223巷前所發生
      之經過云云（見蒞字卷所附本院99年9月29日審判筆錄第4
      頁），嗣又改口證稱：「（你剛剛說丁豪輝在車上叫邱信
      樺快上車這段到底是在223巷那邊還是微風二館前面？）
      應該是在微風二館前面，那時候是邱信樺下車跟我要包包
      …丁豪輝叫邱信樺上車及叫我放手都是在微風二館前面的
      事情」云云（見蒞字卷所附本院99年9月29日審判筆錄第6
      頁），先後證述不一，委難採信為真。
   2、另證人張哲元就被告在「微風二館」前下車後，與被告發
      生拉扯及出手毆打被告時，究有無搶回行動電話，復遭被
      告搶回之過程，於丁豪輝所涉詐欺等案件本院審理時，原
      避重就輕證稱：「…拉扯時我看到邱信樺把手機握在手上
      ，我有搶到手機過，當時的情況很混亂，我不知道手機後
      來在那裡，但是最後手機不在我身上就一定是在他那裡」
      、「（邱信樺到底有無從你手中把你搶回去的手機搶走？
      ）我當時真的是跟邱信樺在拉扯，我情緒失控，我跟邱信
      樺在搶手機，我有抓到手機過，但是是兩個人同時都抓住
      那個手機在拉扯，最後手機在那裡我真的不知道」云云（
      見蒞字卷所附本院99年9月29日審判筆錄第10頁）。嗣始
      坦言證稱：「（手機到底有沒有被你搶回來，握在你手中
      ，完全在你的控制之下過？）沒有」、「（你剛剛為何會
      說手機你有搶回來，之後又被邱信樺搶回去？）是在拉扯
      之中，因為手機最後不在我這裡，所以『我想』當然是被
      邱信樺搶回去」等語（見蒞字卷所附本院99年9月29日審
      判筆錄第10至11頁）。證人張哲元於本院審理時亦證稱：
      「手機在被告手上，我有抓住手機要搶回來，我的手抓住
      他拿著手機的手」、「（問：有沒有抓回來握在自己手裡
      ？）沒有」、「（問：那段時間，有無將手機握在自己手
      裡被告再搶回？）沒有」等語（見本院100年5月19日審判
      筆錄第2至3頁）。據此，顯見證人張哲元於丁豪輝所涉詐
      欺等案件審理時證稱其有在「微風二館」前自被告手中搶
      回行動電話後，復遭證人邱信樺搶回云云，要屬其片面之
      詞，且無證據以實其說，是否屬實，洵有疑義，不得遽採
      為被告有罪之證據。
   3、至公訴人雖舉丁豪輝於其所涉詐欺等案件之供述，證明丁
      豪輝於前揭時間承租上開自用小客車，搭載被告前往上述
      地點，且見被告與證人張哲元發生爭執等情；惟其供述僅
      能證明被告與證人邱信樺發生爭執甚或扭打之事實，仍不
      能證明證人張哲元自被告手中搶回行動電話後，復遭證人
      邱信樺搶回乙節，是自無從以丁豪輝之供述而為被告不利
      之認定。
（五）綜上所述，本件依檢察官所提證據，尚不足以證明被告確
      有公訴意旨所指訴之搶奪犯行，被告辯稱其未搶奪告訴人
      張哲元手機等語，尚非無據，揆諸前揭規定及說明，既不
      能證明被告犯罪，此部分即應為被告無罪判決之諭知。
據上論斷，應依刑事訴訟法第299條第1項前段、第301條第1項，
刑法第339條第1項、第47條第1項、第41條第1項前段，刑法施行
法第1條之1，判決如主文。
本案經檢察官蔡甄漪到庭執行職務。
中    華    民    國   100    年    6     月    2     日
                  刑事第五庭  審判長法  官  黃程暉
                                    法  官  吳勇毅
                                    法  官  蕭清清
上正本證明與原本無異。
如不服本判決應於收受送達後10日內向本院提出上訴書狀，並應
敘述具體理由；其未敘述上訴理由者，應於上訴期間屆滿後20日
內向本院補提理由書（均須按他造當事人之人數附繕本）「切勿
逕送上級法院」。告訴人或被害人如對於本判決不服者，應具備
理由請求檢察官上訴，其上訴期間之計算係以檢察官收受判決正
本之日期為準。
                                    書記官  張華瓊
中    華    民    國   100    年    6     月    2     日
附錄本案論罪科刑法條全文：
中華民國刑法第339條
（普通詐欺罪）
意圖為自己或第三人不法之所有，以詐術使人將本人或第三人之
物交付者，處5年以下有期徒刑、拘役或科或併科1千元以下罰金
。
以前項方法得財產上不法之利益或使第三人得之者，亦同。
前二項之未遂犯罰之。